臺灣高等法院臺南分院民事裁定　100年度抗字第74號
抗　告　人　翁文雄
上列抗告人因與相對人蘇清財等2人間返還土地等事件，對於中
華民國100年4月7日臺灣臺南地方法院裁定（100年度補字第145
號）提起抗告，本院裁定如下：
    主  文
抗告駁回。
抗告訴訟費用新台幣壹仟元由抗告人負擔。
    理  由
一、抗告意旨略以：抗告人就坐落台南市○○區○○段689號土
    地（下稱系爭土地），僅有應有部分2分之1，原裁定核定應
    補繳裁判費新台幣（以下同）20,305元，顯有未當，爰抗告
    ，求為廢棄原裁定等語。
二、按請求返還土地之訴，係以土地之交付請求權為訴訟標的，
    此項訴訟標的之價額，應以土地之價額為準；又公告地價，
    係直轄市及縣（市）主管機關辦理規定地價，或重新規定地
    價時，依平均地權條例第15條第3款規定所公告之地價；公
    告土地現值，係直轄市及縣（市）政府依同條例第46條規定
    每年所公告之土地現值。除在舉辦規定地價或重新規定地價
    之當年，公告地價與公告土地現值相同外，其餘年度之公告
    地價與公告土地現值未相同，自非不得以政府機關逐年檢討
    調整之公告現值為核定訴訟標的價額之參考。基上，可知於
    返還土地事件中，其訴訟標的既以土地之價額為準，若法院
    未命鑑定訴訟標的之價額，自得以抗告人起訴時，為訴訟標
    的物之土地當期公告現值為交易價額，核定訴訟標的價額。
三、查，抗告人起訴聲明：「(一)被告（即相對人）應將原告（即
    抗告人）所有坐落台南市○○區○○段689地號（前牛稠子
    317-2地號）占用之土地返還予原告及共有人全體；(二)被告
    應自94年10月1日起至返還第一項土地時止，按月共同給付
    原告1,207元」。依起訴狀之記載，及參酌抗告人提出作為
    證據之臺灣臺南地方法院檢察署檢察官不起訴處分書，係抗
    告人以相對人在土地興建鐵皮屋及經營畜牧養雞，竊佔土地
    全部，向該署檢察官告發，經檢察官為不起訴處分一節，可
    認抗告人請求相對人返還系爭土地之範圍，應為系爭土地之
    全部，依上開說明，自應以系爭土地全部之價值計算訴訟標
    的價額，抗告人主張應依其應有部分核算訴訟標的價額，尚
    無可採。依此計算，系爭土地面積883.02平方公尺，每平方
    公尺公告土地現值為2,200元，有土地謄本之記載可按，系
    爭土地價額為1,942,644元。原審據此核算訴訟標的價額，
    裁定抗告人應繳納第一審裁判費20,305元，並無違誤。抗告
    意旨指摘原裁定不當，求予廢棄，為無理由，應予駁回。
四、據上論結，本件抗告為無理由，爰依民事訴訟法第495條之1
    、第449條、第95條、第78條，裁定如主文。
中    華    民    國   100    年    5     月    27    日
                  民事第四庭    審判長法  官  吳上康
                                      法  官  李素靖
                                      法  官  陳珍如
上為正本係照原本作成。
本裁定除以適用法規顯有錯誤為理由外，不得再抗告。如提再抗
告，應於收受送達後十日內向本院提出再抗告狀（須附繕本），
並繳納再抗告費新台幣一千元。
提起再抗告應委任律師或具有律師資格之人之委任狀；委任有律
師資格者，另應附具律師資格證書及釋明委任人與受任人有民事
訴訟法第466條之1第1項但書或第2項所定關係之釋明文書影本。
中    華    民    國   100    年    5     月    27    日
                                      書記官  易慧玲
【附註】
民事訴訟法第495條之1第2項準用同法第466條之1第1、2項規定
：
(1)對於第二審判決上訴，上訴人應委任律師為訴訟代理人。但上
  訴人或其法定代理人具有律師資格者，不在此限。
(2)上訴人之配偶、三親等內之血親、二親等內之姻親，或上訴人
  為法人、中央或地方機關時，其所屬專任人員具有律師資格並
  經法院認為適當者，亦得為第三審訴訟代理人。
民事訴訟法第466條之2：
  上訴人無資力委任訴訟代理人者，得依訴訟救助之規定，聲請
  第三審法院為之選任律師為其訴訟代理人。